【裁判字號】    95,交聲,1111
【裁判日期】    950705
【裁判案由】    交管條例聲異
【裁判全文】
臺灣板橋地方法院交通事件裁定        95年度交聲字第1111號
原處分機關  交通部公路總局臺北區監理所
異  議  人
即受處分人  甲○○
上列受處分人即異議人因違反道路交通管理處罰條例案件，對於
交通部公路總局臺北區監理所於民國95年4 月14日以北監自裁字
裁40－ZCB 026645號所為之處分（原舉發案號：內政部警政署國
道公路警察局94年11月30日公警局交字第ZCB026645 號），聲明
異議，本院裁定如下：
    主  文
異議駁回。
    理  由
一、原處分意旨略以：異議人即受處分人甲○○於民國94年10月
    27日凌晨0 時37分許，駕駛車牌號碼UJ-5677 號自用小客車
    ，在國道一號南下201.1 公里處，經內政部警政署國道公路
    警察局第3 警察隊執勤員警舉發「限速100 公里，經雷達（
    射）測定行速為124 公里，超速24公里」之違規，並移送原
    處分機關交通部公路總局臺北區監理所，經原處分機關於95
    年4 月14日依道路交通管理處罰條例第33條第1 項之規定裁
    處異議人即受處分人新臺幣（下同）6,000 元，並依同條例
    第63條第1 項記違規點數1 點，罰鍰限於95年5 月14日前繳
    納，並註明上開罰鍰逾期不繳納之處分。
二、聲明異議意旨略以：異議人即受處分人並未收到紅單（舉發
    違反道路交通管理事件通知單），且本案經內政部警政署國
    道公路警察局第三警察隊函覆，其招領郵件寄存於土城郵局
    ，並未退回該隊。異議人即受處分人未曾接到招領單，且郵
    件經第1 次無人招領時，應會有第2 次招領通知，惟異議人
    即受處分人確實皆未接獲，以致被裁罰雙倍云云。
三、按行政罰法業於94年2 月5 日制訂公布，並自95年2 月5 日
    起施行，該法第5 條規定：「行為後法律或自治條例有變更
    者，適用行政機關最初裁處時之法律或自治條例。但裁處前
    之法律或自治條例有利於受處罰者，適用最有利於受處罰者
    之規定。」。又道路交通管理處罰條例所定罰鍰、吊扣吊銷
    證照、記點之裁罰，係屬行政罰法中所稱行政罰之性質，是
    有上開行政罰法第5條規定之適用。
四、按「汽車行駛於高速公路或設站管制之道路，而不遵管制之
    規定者，處汽車駕駛人新臺幣3,000 元以上6,000 元以下罰
    鍰。」，91年7 月3 日修正公布並自同年9 月1 日施行之道
    路交通管理處罰條例第33條第1 項定有明文。又道路交通管
    理處罰條例第33條雖經總統於94年12月28日以華總一義字第
    09400212581 號令公布修正，且經行政院於95年6 月23日以
    院臺交字第0950087685號令發布定自95年7 月1 日施行，其
    中第33條第1 項第1 款規定：「汽車行駛於高速公路、快速
    公路或設站管制之道路，不遵使用限制、禁止、行車管制及
    管理事項之管制規則而有下列行為者，處汽車駕駛人新臺幣
    3,000 元以上6,000 元以下罰鍰。一、行車速度超過規定之
    最高速限或低於規定之最低速限。」。惟上開法律變更係在
    行政機關裁罰後，依前述行政罰法第5 條之規定，自不在比
    較之範圍內，且該法律變更對於異議人並無更為不利之情形
    ，是本件適用原處分機關裁處時之道路交通管理處罰條例第
    33條第1 項之規定。
五、經查，本件異議人即受處分人甲○○業於95年4 月21日書立
    違規案件陳述書向原處分機關提出陳述，陳述之理由為其未
    受到紅單等情，有交通部公路總局臺北區監理所違規案件陳
    述影本乙紙在卷可稽。則異議人即受處分人既陳明其並未收
    到舉發違反道路交通管理事件通知單，即無從知悉舉發通知
    單之內容，無法對其內容提出申訴，其前開陳述應係針對原
    處分機關於95年4 月19日所送達之裁決書而為，則其已於20
    日內之法定期間對於裁決書表明不服之意旨，此一陳述書狀
    雖未載明「異議」之字樣，揆其真意，則應係對於裁決書提
    出異議，自應視為已經合法異議。至其後受處分人提出之「
    聲明異議狀」乙紙，觀諸其內容係就前開陳述之理由為具體
    說明，應視為理由之補充，不影響其異議之合法提出，合先
    敘明。
六、異議人即受處分人雖辯稱其並未收受前開舉發違反道路交通
    管理事件通知單云云。按處理違反道路交通管理事件，有關
    文書送達之程序，依行政程序法之規定；送達，有不能：（
    一）向應受送達人之住居所、事務所、營業所或就業處所為
    之，（二）如不獲會晤應受送達人時，得將文書付與有辨別
    事理能力之同居人、受僱人或應送達處所之接收郵件人員之
    情形者，得將文書寄存送達地之地方自治或警察機關，並作
    送達通知書2 份，1 份黏貼於應受送達人住居所、事務所、
    營業所或其就業處所門首，另1 份交由鄰居轉交或置於該送
    達處所信箱或其他適當位置，以為送達。前項情形，由郵政
    機關為送達者，得將文書寄存於送達地之郵政機關。寄存機
    關自收受寄存文書之日起，應保存3 個月，違反道路交通管
    理事件統一裁罰基準及處理細則第5 條、行政程序法第74條
    分別定有明文。經查，本件違規後，內政部警政署國道公路
    警察局於94年11月30日以公警局交字第ZCB026645 號舉發違
    反道路交通管理事件通知單予以舉發，有前開舉發通知單影
    本乙紙在卷可稽。又本件車牌號碼UJ-5677 號自用小客車，
    車籍地登記為「臺北縣土城市○○路74巷1 弄8 號」之事實
    ，有車號查詢汽車車籍乙紙在卷可稽。原舉發機內政部警政
    署國道公路警察局，交由郵政機關將上開舉發違反道路交通
    管理事件通知單送達至上址，惟因招領逾期而遭退回，內政
    部警政署國道公路警察局第三警察隊即依行政程序法第74條
    之規定，於95年1 月16日以第390625號掛號郵件再另予郵寄
    ，因送達時未獲會晤本人，亦無受領文書之同居人、受雇人
    或應送達處所之接收郵件人員，而將該舉發違反道路交通管
    理事件通知單於95年1 月19日寄存於土城郵局，並依規定製
    作「送達通知書」2 份，1 份黏貼於應受送達人即異議人上
    址門首，另1 份置該址信箱或適當處所以為送達，並在國道
    公路警察局送達證書上載明前開事項。該郵件已依法完成寄
    存送達，異議人即受處分人申訴時間已逾寄存送達生效日，
    仍應依高額罰鍰裁處等情，有內政部警政署國道公路警察局
    第三警察隊95年5 月16日公警三交字第0950370920號函及所
    附之國道公路警察局送達證書、中華民國郵政交寄大宗掛號
    函件紀錄、交通部公路總局臺北區監理所95年5 月22日北監
    自字第0956008485號函影本各乙份附卷可稽。揆諸前開說明
    ，上開寄存送達程序，依法並無不合，是本件舉發違反道路
    交通管理事件通知單已合法送達於異議人即受處分人，發生
    送達之效力。從而，原處分機關依95年7 月1 日修正施行前
    之道路交通管理處罰條例第33條第1 項規定，裁處異議人即
    受處分人罰鍰6,000 元，並依同條例第63條第1 項記違規點
    數1 點，核無違誤。本件異議為無理由，應予駁回。
七、依道路交通管理處罰條例第87條第2 項、道路交通案件處理
    辦法第19條，裁定如主文。
中    華    民    國    95    年    7     月    5     日
                 交通法庭   法  官  侯志融
上列正本與原本無異。
如不服本裁定，應於送達後5日內向本院提出抗告狀。
                            書記官  張玉如
中    華    民    國    95    年    7     月    5     日


司法院資訊處製作；財團法人民間司法改革基金會備份。
